臺灣彰化地方法院刑事判決　　　　　　　96年度訴字第1797號
公　訴　人　臺灣彰化地方法院檢察署檢察官
被　　　告　甲○○
　　　　　　　　　　　號
　　　　　　　　　　（現另案在臺灣彰化監獄彰化分監）
上列被告因毒品危害防制條例案件，經檢察官提起公訴（九十六
年度毒偵字第三九七七號），被告於準備程序中就被訴事實為有
罪之陳述，經告知簡式審判程序之旨，並聽取公訴人、被告之意
見後，由本院合議庭裁定由受命法官獨任進行簡式審判程序，判
決如下：
    主  文
甲○○施用第一級毒品，累犯，處有期徒刑陸月，如易科罰金，
以新臺幣壹仟元折算壹日。扣案之如附表壹所示之物均沒收銷燬
之，另扣案如附表貳所示之物均沒收之。
    犯罪事實
一、甲○○前曾有竊盜前科，又於民國八十六年二月十四日，因
    逃亡案件，經軍法（陸二師八十六年度判字第四號）判處有
    期徒刑一年四月確定；另於八十六年七月十四日，因違反麻
    醉藥品管理條例等案件，經本院以八十六年度訴字第一七六
    號判決判處應執行有期徒刑六年十月（販賣麻藥五年四月、
    施用麻藥六月、贓物五月、槍砲十月等罪併定）確定；後上
    開二確定判決再經本院於八十六年十一月六日，以八十六年
    度聲字第一五六九號裁定定其應執行之刑為有期徒刑八年，
    經送監執行後，於九十年五月十七日假釋付保護管束出監，
    並於九十四年三月五日因假釋期滿而執行完畢。後又於九十
    二年間，因違反動產擔保交易法案件，經本院於九十二年十
    二月八日，以九十二年度彰簡字第五七七號判決，判處拘役
    五十日確定（第一案）；又因違反毒品危害防制條例案件，
    經本院於九十二年十二月二十七日，以九十二年度訴字第一
    三四八號判決判處有期徒刑九月確定（第二案），復因竊盜
    及贓物案件，經本院於九十三年四月五日，以九十二年度易
    字第一三０六號判決分別判處有期徒刑八月、三月，應執行
    有期徒刑十月確定（第三案）；再因違反槍砲彈藥刀械管制
    條例案件，經本院於九十三年二月二十三日，以九十一年度
    訴字第九三七號判決判處有期徒刑一年九月確定（第四案）
    ，上開第二、三、四案件嗣由本院以九十三年度聲第一四八
    ０號裁定定其應行刑為有期徒刑三年二月確定，並與第一案
    接續執行，而於九十五年三月二十一日因縮短刑期假釋出監
    （原指揮書執畢日期為九十六年四月六日，因又於九十五年
    十一月二日為警採尿前三日內之某時許，再犯施用第一級毒
    品，經本院於九十六年八月三十一日以九十六年度訴第五八
    五號判決判處有期徒刑十一月，經減刑後為有期徒刑五月又
    十五日，並於九十六年九月二十六日確定，現即因此案件在
    監執行中，且因此案件係屬假釋中因故意犯罪，受有期徒刑
    以上刑之宣告，依刑法第七十八條之規定本應於判決確定後
    六月以內撤銷上開假釋，故此部分之刑期仍屬尚未執畢，而
    不得以此部分之執行論以累犯）。其復曾因施用毒品案件，
    經本院於九十年十月二十五日，以九十年度毒聲字第三九五
    六號裁定送觀察、勒戒後，因評定認無繼續施用毒品之傾向
    ，業於九十年十一月十四執行完畢釋放，並經臺灣彰化地方
    法院檢察署檢察官於同日，以九十年度毒偵字第四二五六號
    為不起訴處分確定；又於九十二年間，因施用毒品案件，經
    本院於九十二年七月二十三日，以九十二年度毒聲字第一五
    六六號裁定送觀察、勒戒後，因認有繼續施用毒品之傾向，
    再經本院於九十二年十月二十九日，以九十二年度毒聲字第
    二一七六號裁定令入戒治處所施以強制戒治一年，嗣因法律
    修正而無庸繼續執行，並於九十三年一月九日出監。詎其仍
    不知警惕，竟另基於施用第一級毒品海洛因之犯意，於九十
    六年八月十二日晚間十一時許，在其彰化縣鹿港鎮○○里○
    ○路五八二之一號租住處內，以將少許第一級毒品海洛因置
    於注射針筒內，並羼水稀釋後以注射手臂血管之方式，施用
    第一級毒品海洛因一次。嗣於九十六年八月十四日上午十一
    時四十五分，在彰化縣鹿港鎮○○里○○路五八二之一號住
    處內，因另案遭通緝為警緝獲時，其於有偵查犯罪職權之機
    關或個人發覺其犯罪前，自動交出上開施用剩餘之第一級毒
    品海洛因六包（驗餘合計淨重０點九六公克、空包裝總重一
    點六二公克）及其所有供施用第一級毒品海洛因所用之塑膠
    鏟管二支，並向彰化縣警察局鹿港分局警員周志清、楊萬圖
    二人自首其施用第一級毒品海洛因之犯行，而主動接受裁判
    。
二、案經彰化縣警察局鹿港分局報請臺灣彰化地方法院檢察署檢
    察官偵查起訴。
    理  由
一、上揭施用第一級毒品海洛因一次之犯罪事實，業據被告甲○
    ○於本院審理時坦承不諱，而被告於九十六年八月十四日中
    午十二時三十分許，為警所採集之尿液經送檢驗，其結果確
    呈現嗎啡陽性反應，有彰化縣警察局鹿港分局委託檢驗尿液
    代號與真實姓名對照認證單一紙及詮昕科技股份有限公司濫
    用藥物尿液檢驗報告影本一紙附卷可稽。此外，復有被告所
    有施用剩餘之第一級毒品海洛因六包（驗餘合計淨重０點九
    六公克、空包裝總重一點六二公克）及其所有供施用第一級
    毒品海洛因所用之塑膠鏟管二支扣案足資佐證。又扣案之不
    明藥物白色粉末六包經送請法務部調查局鑑定之結果，亦確
    均含有毒品海洛因成分（驗餘合計淨重０點九六公克、空包
    裝總重一點六二公克），此亦有法務部調查局九十六年九月
    十二日調科壹字第０九六二三０六六八四０號鑑定書一紙在
    卷可憑。再參酌以海洛因係嗎啡經化學合成之半人工合成品
    ，藥（毒）性倍於嗎啡。其經施打進入人體，藉人體解毒系
    統之代謝作用而分解成藥（毒）性較低之嗎啡，故於施打海
    洛因之煙毒犯尿液中，可檢出嗎啡煙毒反應，而一般吸食或
    施打煙毒品（或麻醉藥品），經人體代謝作用於八小時之內
    ，即有百分之八十之量於尿中排出，二十四小時之後，續有
    約剩餘量之百分之九十再排出，七十二小時之後仍有微量排
    出，吸食或施打者個人體質不同，其排出時間亦會有所差異
    ，尤其成癮者（抗藥性強）其於吸食後一百二十小時內所採
    之尿液，配合較具公信力之儀器（如氣相層析質譜儀），仍
    「可能」被檢測出，此有憲兵司令部八十年五月七日（八十
    ）鑑驗字第一七四六號函影本一份附卷可參。從而，被告於
    本院審理時自白其於九十六年八月十二日晚間十一時許，施
    用第一級毒品海洛因一次之犯行，核與事實相符，足堪採信
    。另按刑法第六十二條所謂「發覺」，固非以有偵查犯罪職
    權之機關或人員確知其人犯罪無誤為必要，而於對其發生嫌
    疑時，即得謂為已發覺；但此項對犯人之嫌疑，仍須有確切
    之根據得為合理之可疑者，始足當之，若單純主觀上之懷疑
　  ，要不得謂已發生嫌疑（最高法院七十二年度臺上字第六四
    一號判例意旨參照）。本件有關被告涉犯施用第一級毒品海
    洛因之犯行，係因其另案遭通緝為警緝獲時，其於有偵查犯
    罪職權之機關或個人發覺其犯罪前，自動交出上開施用剩餘
    之第一級毒品海洛因六包（驗餘合計淨重０點九六公克、空
    包裝總重一點六二公克）及其所有供施用第一級毒品海洛因
    所用之塑膠鏟管二支，並向彰化縣警察局鹿港分局警員周志
    清、楊萬圖二人自首其施用第一級毒品海洛因之犯行，此有
    彰化縣警察局鹿港分局鹿港派出所九十六年八月十四日第一
    次調查筆錄一份附卷可證，足認被告確係在警員未發現有確
    切之根據得為合理之懷疑前（即本案並非屬事先聲請搜索票
    執行搜索；或係循線前往查獲等），即主動供述其施用第一
    級毒品海洛因，並自動交出上開施用剩餘之第一級毒品海洛
    因六包（驗餘合計淨重０點九六公克、空包裝總重一點六二
    公克）及其所有供施用第一級毒品海洛因所用之塑膠鏟管二
    支，自係屬符合自首之要件無誤，本件事證明確，被告施用
    第一級毒品海洛因之犯行洵堪認定。
二、按施用第一、二級毒品為犯罪行為，毒品危害防制條例第十
    條定有處罰明文。故施用第一、二級毒品者，依前揭規定本
    應科以刑罰。惟基於刑事政策，對合於一定條件之施用者，
    則依同條例第二十條、第二十三條之規定，施以觀察、勒戒
    及強制戒治之保安處分。又按毒品危害防制條例於九十二年
    七月九日修正公布，自九十三年一月九日施行，其中第二十
    條、第二十三條將施用毒品之刑事處遇程序，區分為「初犯
    」及「五年內再犯」、「五年後再犯」。依其立法理由之說
    明：「初犯」，經觀察、勒戒或強制戒治後，應為不起訴處
    分或不付審理之裁定；經觀察、勒戒或強制戒治執行完畢釋
    放後，「五年內再犯」者，因其再犯率甚高，原實施之觀察
    、勒戒及強制戒治既已無法收其實效，爰依法追訴或裁定交
    付審理。至於經觀察、勒戒或強制戒治執行完畢釋放後，「
    五年後再犯」者，前所實施之觀察、勒戒或強制戒治已足以
    遮斷其施用毒品之毒癮，為期自新及協助其斷除毒癮，仍適
    用「初犯」規定，先經觀察、勒戒或強制戒治之程序。從而
    依修正後之規定，僅限於「初犯」及「五年後再犯」二種情
    形，始應先經觀察、勒戒或強制戒治程序。倘被告於五年內
    已再犯，經依法追訴處罰，縱其第三次（或第三次以上）再
    度施用毒品之時間，在初犯經觀察、勒戒或強制戒治執行完
    畢釋放五年以後，已不合於「五年後再犯」之規定，且因已
    於「五年內再犯」，顯見其再犯率甚高，原實施觀察、勒戒
    或強制戒治，已無法收其實效，即應依該條例第十條處罰【
    至第三次（或第三次以上）施用毒品之時間，是否宜有期間
    限制？以多久為適宜？則分屬刑事政策、專門醫學之範圍，
    非審判機關所能決定，有待循立法途徑解決】，此業經最高
    法院於九十五年五月九日，以九十五年度第七次刑事庭會議
    決議在案。從而本次修正毒品危害防制條例就施用毒品者，
    祇於『初犯』及『五年後再犯』二種情形，有其追訴條件之
    限制，即須於初犯經觀察、勒戒或強制戒治釋放後，五年內
    均無施用毒品之行為，始能認其前所實施之觀察、勒戒或強
    制戒治已足遮斷毒癮，而得於五年後再犯時，再予適用初犯
    之規定，重行觀察、勒戒等程序。倘五年內已經再犯，被依
    法追訴處罰，縱其第三次（或第三次以上）施用毒品之時間
    在初犯釋放五年以後，即與『五年後再犯』之情形有別，且
    因已於『五年內再犯』，顯見其再犯率甚高，原實施觀察、
    勒戒或強制戒治，已無法收其實效，而無五年戒斷期之存在
    ，自無再經觀察、勒戒及強制戒治之必要，應由檢察官逕行
    起訴，始符新法修正之本旨（最高法院九十五年度臺非字第
    三０九、三一０判決意旨參照）。查本件被告前曾因施用毒
    品案件，經本院於九十年十月二十五日，以九十年度毒聲字
    第三九五六號裁定送觀察、勒戒後，因評定認無繼續施用毒
    品之傾向，業於九十年十一月十四執行完畢釋放，並經臺灣
    彰化地方法院檢察署檢察官於同日，以九十年度毒偵字第四
    二五六號為不起訴處分確定；又於九十二年間，因施用毒品
    案件，經本院於九十二年七月二十三日，以九十二年度毒聲
    字第一五六六號裁定送觀察、勒戒後，因認有繼續施用毒品
    之傾向，再經本院於九十二年十月二十九日，以九十二年度
    毒聲字第二一七六號裁定令入戒治處所施以強制戒治一年，
    嗣因法律修正而無庸繼續執行，並於九十三年一月九日出監
    ，後復於九十五年十一月二日為警採尿前三日內之某時許，
    再犯施用第一級毒品，經本院於九十六年八月三十一日以九
    十六年度訴第五八五號判決判處有期徒刑十一月，經減刑後
    為有期徒刑五月又十五日，並於九十六年九月二十六日確定
    ，此有臺灣高等法院被告前案紀錄表及臺灣彰化地方法院檢
    察署刑案資料查註紀錄表各一份在卷可憑，揆諸前開最高法
    院判決及決議意旨，因被告在九十年十一月十四日觀察、勒
    戒執行完畢釋放後之五年內，業已有施用第一級毒品之行為
    ，則本次被告於九十六年八月十二日再次為施用第一級毒品
    海洛因之犯行，即與五年後再犯之情形有別，本院自仍應依
    法予以論罪科刑，併此敘明。
三、按海洛因係毒品危害防制條例所定之第一級毒品，不得非法
　　施用。是被告甲○○施用第一級毒品海洛因之行為，核係犯
　  毒品危害防制條例第十條第一項之施用第一級毒品罪。查被
    告為供施用第一級毒品而持有該級毒品之低度行為，應為施
    用之高度行為所吸收，不另論罪。又查被告前曾於八十六年
　　二月十四日，因逃亡案件，經軍法（陸二師八十六年度判字
  　第四號）判處有期徒刑一年四月確定；另於八十六年七月十
    四日，因違反麻醉藥品管理條例等案件，經本院以八十六年
    度訴字第一七六號判決判處應執行有期徒刑六年十月（販賣
    麻藥五年四月、施用麻藥六月、贓物五月、槍砲十月等罪併
    定）確定；後上開二確定判決再經本院於八十六年十一月六
    日，以八十六年度聲字第一五六九號裁定定其應執行之刑為
    有期徒刑八年，經送監執行後，於九十年五月十七日假釋付
    保護管束出監，並於九十四年三月五日因假釋期滿而執行完
    畢，有臺灣彰化地方法院檢察署刑案資料查註紀錄表及臺灣
    高等法院被告前案紀錄表、在監在押全國紀錄表各一份附卷
    可稽，被告前受有期徒刑執行完畢，於五年以內故意再犯本
    件有期徒刑以上之罪，為累犯，應依刑法第四十七條第一項
    之規定加重其刑。末查被告施用第一級毒品海洛因之犯行，
    於警方尚未發覺前，即主動向彰化縣警察局鹿港分局周志清
    、楊萬圖二人自首其施用第一級毒品海洛因之犯行，被告對
    於未發覺之罪自首而接受裁判，並依自首之規定減輕其刑，
    上開刑有加重及減輕者，則依法先加後減之。爰審酌被告曾
    因施用毒品經送觀察、勒戒，而仍未知警惕又再犯本案之罪
    ，足見其雖經觀察、勒戒之治療程序，仍未徹底袪除施用毒
    品以遠離毒害，顯未能善體國家設置觀察、勒戒機構，協助
    毒品施用者戒除毒害之良法美意，惟念及施用毒品本質上係
    戕害自身健康之行為，尚未嚴重破壞社會秩序或侵害他人權
    益，及其施用第一級毒品海洛因之次數僅一次，犯罪之動機
    、目的、所生危害及犯罪後主動坦承犯行態度良好等一切情
    狀，量處如主文所示之刑，並諭知易科罰金之折算標準，以
    示懲儆（因本件被告犯罪時間係在九十六年四月二十四日以
    後，故不符合中華民國九十六年罪犯減刑條例之減刑條件）
    。
四、至如附表壹所示之第一級毒品海洛因六包（驗餘合計淨重０
    點九六公克）係屬第一級毒品，應依毒品危害防制條例第十
    八條第一項前段之規定沒收銷燬之。又如附表貳編號一、所
    示之供前開第一級毒品海洛因包裝用之外包裝袋六只，依前
    揭法務部調查局之鑑定書所記載係為（空包裝總重一點六二
    公克），足認前開供第一級毒品海洛因包裝用之外包裝袋六
    只，係可與包裝內之毒品海洛因分離（此亦為物理性質上之
    必然），而外包裝袋主要作用在於包裹毒品，防其裸露、潮
    濕，便於被告攜帶施用毒品，且係屬被告所有，業據被告供
    承在卷，爰依刑法第三十八條第一項第二款之規定宣告沒收
    （最高法院九十三年度臺上字第二七四三號判決意旨參見）
    ；另如附表貳編號二、所示之塑膠鏟管二支，係被告所有供
    其施用第一級毒品海洛因所用之物，業據被告於本院審理時
    供承在卷，爰亦依刑法第三十八條第一項第二款之規定宣告
    沒收之。
據上論斷，應依刑事訴訟法第二百七十三條之一第一項、第二百
九十九條第一項前段，毒品危害防制條例第十條第一項、第十八
條第一項前段，刑法第十一條、第四十七條第一項、第六十二條
前段、第四十一條第一項前段、第三十八條第一項第二款，判決
如主文。
本案經檢察官余建國到庭執行職務。
中　　華　　民　　國　九十六　年　　十　  月　三十一　日
                  刑事第五庭    法  官  許旭聖
以上正本證明與原本無異。
如不服本判決，應於判決送達後十日內，向本院提出上訴書狀「
切勿逕送上級法院」，上訴書狀應「敘述具體上訴理由」，並按
他造當事人之人數附具繕本，上訴於臺灣高等法院臺中分院。
中　　華　　民　　國　九十六　年　　十　  月　三十一　日
                                書記官  黃幼華
附錄本案論罪科刑法條：
毒品危害防制條例第十條第一項：
施用第一級毒品者，處六月以上五年以下有期徒刑。
附　　表　　壹：
編號
一、扣案之第一級毒品海洛因陸包（驗餘合計淨重零點玖陸公克
    ）。
附　　表　　貳：（係屬被告甲○○所有）
編號
一、扣案之供前開附表壹編號一、所示第一級毒品海洛因包裝用
    之外包裝袋陸只沒收之。
二、塑膠鏟管貳支。
